臺灣臺中地方法院刑事判決　
110年度易字第1924號
聲  請  人  臺灣臺中地方檢察署檢察官
被      告  林子軒




上列被告因詐欺案件，經檢察官聲請簡易判決處刑（110年度偵
字第20413號），本院臺中簡易庭認不宜逕以簡易判決處刑（110
年度中簡字第1960號），移由本院改依通常程序審理，判決如下
：
    主    文
林子軒共同以網際網路對公眾散布而犯詐欺取財罪，處有期徒刑
壹年壹月。
    犯罪事實
一、林子軒與江文彬（由檢察官另行偵辦）為透過網路遊戲認識
    之朋友，其等均明知其等無新楓之谷遊戲道具「輪迴」可供
    販售，竟共同基於意圖為自己不法所有之網際網路對公眾散
    布而詐欺取財犯意聯絡，先推由林子軒依照江文彬指示，於
    民國110年1月30日晚上7時23分許，在臺中市中區某統一便
    利商店內，使用不詳廠牌行動電話上安裝之通訊軟體LINE，
    以暱稱「小七」在特定多數人得瀏覽之通訊軟體LINE群組「
    小雞是個慣老闆」內，刊登販售上開遊戲道具之不實訊息而
    對公眾散布，適黃俊豪瀏覽該則不實訊息，以通訊軟體LINE
    聯繫林子軒討論交易事宜。林子軒使用通訊軟體LINE暱稱「
    小七」向黃俊豪佯稱：願以新臺幣（下同）1萬6,000元之價
    格販賣遊戲道具「輪迴」云云，致使黃俊豪誤信為真，因而
    陷於錯誤，於同日晚上8時21分許，匯款1萬6,000元至江文
    彬使用且不知情之王俊森（經檢察官另為不起訴處分）申設
    中華郵政股份有限公司中研院郵局帳號00000000000000號帳
    戶後，復由江文彬旋將上開款項提領而出，並從中抽取2,00
    0元交付予林子軒作為報酬。嗣因黃俊豪遲未收到上開遊戲
    道具，且無法聯繫林子軒，始察覺有異並報警處理，因而循
    線查悉上情。
二、案經黃俊豪訴由臺北市政府警察局南港分局報告臺灣士林地
    方檢察署陳請臺灣高等檢察署檢察長核轉臺灣臺中地方檢察
    署檢察官偵查後聲請以簡易判決處刑。
    理    由
一、證據能力部分
  ㈠以下本案所引用被告以外之人於審判外之言詞或書面陳述，
    均經本院於審判時當庭直接提示而為合法調查，檢察官、被
    告林子軒均同意作為證據（見本院卷第136頁），本院審酌
    前開證據作成或取得狀況，均無非法或不當取證之情事，亦
    無顯不可信情況，故認為適當而均得作為證據。是前開證據
    ，依刑事訴訟法第159條之5規定，均具有證據能力。
  ㈡除法律另有規定外，實施刑事訴訟程序之公務員因違背法定
    程序取得之證據，其有無證據能力之認定，應審酌人權保障
    及公共利益之均衡維護，刑事訴訟法第158條之4定有明文。
    本案所引用之非供述證據，並無證據證明係實施刑事訴訟程
    序之公務員違背法定程序所取得，且檢察官、被告均未表示
    無證據能力，自應認均具有證據能力。
二、認定犯罪事實所憑證據及理由
　　訊據被告固坦承其於上開時、地以通訊軟體LINE暱稱「小七
    」在上開群組刊登交易遊戲道具「輪迴」之訊息，及告訴人
    黃俊豪匯款1萬6,000元，其因而自另案被告江文彬處獲得2,
    000元之事實，惟矢口否認有何以網際網路對公眾散布而犯
    詐欺取財犯行。辯稱：當時另案被告江文彬向其表示確實有
    遊戲道具「輪迴」可供販售。其並無與告訴人黃俊豪交談，
    係另案被告江文彬向其借用通訊軟體LINE暱稱「小七」與告
    訴人黃俊豪接洽。之後另案被告江文彬就使用其所有行動電
    話將其上開暱稱退出上開遊戲群組等語。經查：
　㈠上開犯罪事實，業經被告於警詢中坦承不諱（見第8664號偵
    卷第9至13頁），核與告訴人黃俊豪、另案被告王俊森於警
    詢中陳述情節相符（見第8664號偵卷第17至23、27至29頁）
    ，並有群組「小雞是個慣老闆」LINE對話內容翻拍照片2張
    、告訴人黃俊豪與暱稱「小七」間LINE對話內容翻拍照片11
    張、告訴人黃俊豪匯款交易明細1張、「新楓之谷」遊戲公
    司電子郵件及遊戲帳號「雨宮小七」登陸資訊及登入IP位址
    、通聯調閱查詢單、中華郵政股份有限公司110年10月1日儲
    字第1100270652號函檢送王俊森帳戶之帳戶資料及交易明細
    各1份在卷可稽（第8664號偵卷第35至45頁、本院卷第21至2
    5頁），足認被告之警詢自白與上開事證相符，堪以採信。
　㈡被告雖以前詞置辯，惟查：
　　⒈被告於警詢及本院準備程序時均供稱：其依另案被告江文
      彬指示在通訊軟體LINE群組內詢問有無玩家要購買遊戲道
      具「輪迴」後，玩家即告訴人黃俊豪與其接洽欲向其購買
      上開遊戲道具。在其與另案被告江文彬碰面前幾分鐘，另
      案被告江文彬將上開郵局帳戶帳號傳送予其收取，其再轉
      傳予告訴人黃俊豪進行匯款。告訴人黃俊豪匯款後，另案
      被告江文彬即提領2,000元交予其作為報酬。其與另案被
      告江文彬見面之目的在於獲取報酬，雙方是在告訴人黃俊
      豪匯款前會合等語（見第8664號偵卷第9至13頁、本院卷
      第32至33、140頁），另參諸卷附告訴人黃俊豪與暱稱「
      小七」間LINE對話紀錄截圖（A：暱稱「小七」；B：告訴
      人黃俊豪）：
　　　　A：沒事我朋友應該在（應為「再」之誤繕）一下下就
           到了
　　　　B：他怎麼說哈哈
　　　　A：他說賣誰都不重要 重要的是賣的（應為「得」之誤
           寫）出去就好
　　　　　（略）　 
　　　　A：我朋友到了/（通話0：15）/000-0000000 0000000/
           轉好截圖一下/感恩
　　　　B：約哪我先上線
　　　　A：約11自由
　　　　　（略）
　　　　A：已經在7-11/（自動櫃員機照片）/走回去2分鐘而已
　　　　　（略）
　　　　B：你看一下沒問題我就送出了/（轉帳截圖）
　　　　A：對的
　　　　B：（轉帳交易成功截圖）
　　　　A：發現你的餘額
　　　　　（略）
　　　　B：確認收到？
　　　　A：有吧我朋友領的
　　　　B：好等你
　　　有告訴人黃俊豪與暱稱「小七」間LINE對話內容翻拍照片
      11張在卷可佐（見偵卷第35至38頁）。自上開對話內容觀
      之，暱稱「小七」係先等待朋友，隨後將上開郵局帳戶帳
      號傳送予告訴人黃俊豪，並提及友人提領款項等語，核與
      被告上開供稱其與告訴人黃俊豪接洽、另案被告江文彬提
      款情節大致相符，足徵係由被告使用暱稱「小七」與告訴
      人黃俊豪洽談上開交易遊戲道具事宜，堪以認定。是被告
      於本院審理時辯稱係另案被告江文彬與告訴人黃俊豪交談
      等情，與客觀事證不符，無足採信。　　　 　　　 　　
　　⒉告訴人黃俊豪於警詢中指訴：其在LINE群組「小雞是個慣
      老闆」上瀏覽到暱稱「小七」刊登販賣遊戲商品道具「輪
      迴」訊息後，立即私訊暱稱「小七」洽談交易並依約匯款
      ，但暱稱「小七」收到款項後就失蹤，其嘗試以通訊軟體
      LINE及行動電話門號聯繫該人均未果。該人「新楓之谷」
      遊戲角色ID為「雨宮小七」等語（見第8664號偵卷第27至
      29頁），佐以卷附通訊軟體LINE對話內容截圖照片，可見
      被告於告訴人黃俊豪匯款後不久即晚上8時31分許，即不
      再讀取告訴人黃俊豪傳送之訊息，且收回於「小雞是個慣
      老闆」群組內張貼訊息並立刻退出該群組，有前述LINE對
      話內容翻拍照片共13張附卷可參（見第8664號偵卷第35至
      38頁），與告訴人黃俊豪上開指訴被告消失無蹤之情節互
      核相符，足徵告訴人黃俊豪所述情節屬實。衡諸常情，倘
      若被告與另案被告江文彬確實有上述遊戲道具可供販售且
      有交易之真意，理當會於確認收款後，立即將約定商品交
      付予買受人即告訴人黃俊豪，並向告訴人黃俊豪確認是否
      收到商品而銀貨兩訖。然被告與另案被告江文彬不僅未依
      約給付前述遊戲道具予告訴人黃俊豪收受，被告甚至立刻
      退出前揭交易群組、對告訴人黃俊豪傳送訊息置之不理，
      實有違交易常情，益徵被告與另案被告江文彬係因自始無
      交易真意及無商品可供販售，於詐取錢財得手後，為求徹
      底銷聲匿跡以躲避追查，方才為上述退出群組、不讀不回
      行為。被告固辯稱係另案被告江文彬真的有上述遊戲道具
      可販售，另案被告江文彬有傳送截圖予其查看。另案被告
      江文彬操作其行動電話將其退出群組、刪除相關紀錄等語
      （見本院卷第33頁），惟上開事項均無證據可資佐憑，僅
      係被告片面說詞而已，尚難遽信。
　　⒊被告於警詢及本院審理時供稱：另案被告江文彬向其表示
      ，若協助另案被告江文彬在LINE群組內刊登販賣寶物訊息
      ，且交易成功，即會給予其2,000元作為報酬。其有拿到
      上述報酬等語（見第8664號偵卷第9至13頁、本院卷第140
      至142頁）。惟查，加入前述LINE群組並自行刊登販售商
      品廣告、與買家自行接洽交易事宜應非難事，付出勞力代
      價少、亦無需花費太多時間，被告僅需完成上開輕鬆事項
      ，即可獲得2,000元，此與一般薪資報酬行情相較，顯不
      成比例，而與常情有悖，實有可疑。況若係正常交易，由
      另案被告江文彬加入上開群組張貼訊息、自行與買家磋商
      交易即可，且如此交易方式相較於委由他人代勞更為方便
      、有效率，何須特意委由被告為之並讓被告分得部分交易
      所得。衡情若非事涉詐欺取財之不法，豈有支付高報酬予
      被告之必要。被告為具一定智識程度及社會經驗之人，對
      於上開情節實難諉為毫無所悉。益徵被告主觀上知其所為
      涉及詐欺財產犯罪行為，然為圖賺取小利，仍決意為之，
      而與另案被告江文彬分工為上開加重詐欺取財行為。
　　⒋綜上所述，被告與另案被告江文彬有加重詐欺取財之犯意
      聯絡乙節，堪以認定。被告所辯與客觀事證不合，亦與常
      情有違，尚難憑採。
　㈢又被告雖係傳送不知情之另案被告王俊森申設上開郵局帳戶
    帳號供告訴人黃俊豪匯款，惟查，另案被告王俊森於警詢中
    供稱：其將上開郵局帳戶之提款卡交予另案被告江文彬，該
    帳戶目前由另案被告江文彬使用等情（見第8664號偵卷第17
    至23頁）；被告於警詢、本院準備程序時均供稱：上開郵局
    帳號係另案被告江文彬傳送予其轉傳給告訴人黃俊豪等語（
    見第8664號偵卷第11、12頁、本院卷第33頁），核與另案被
    告王俊森上開陳述該郵局帳戶係由另案被告江文彬持用等情
    相符，被告上開所辯堪以採信。是以，被告僅配合轉傳另案
    被告江文彬提供之帳戶帳號予告訴人黃俊豪而已，衡情其主
    觀上或認該郵局帳戶為另案被告江文彬所申設，而不知該帳
    戶之申辦人另有其人且係人頭帳戶。基此，尚難認定被告主
    觀上有何掩飾、隱匿犯罪所得去向之一般洗錢犯意，而無從
    以一般洗錢罪相繩，附此敘明。
　㈣被告雖於本院審理時聲請傳喚證人江文彬，以證明其所辯為
    真等情，惟查，證人江文彬經本院傳喚未到庭，且現仍因另
    案通緝中，有臺灣高等法院通緝紀錄表1份在卷可參（見本
    院卷第129、130頁），是客觀上無法傳喚證人江文彬到庭作
    證，故被告此部分聲請調查證據核無調查可能，且無調查必
    要，應予駁回。
　㈤綜上所述，被告所辯與卷內事證不符，且有違常情，不足採
    信。本案事證明確，被告犯行堪以認定，應依法論科。　
三、論罪科刑部分
  ㈠核被告所為，係犯刑法第339條之4第1項第3款之以網際網路
    對公眾散布而犯詐欺取財罪。又本案係以網際網路對公眾散
    布之方式為之，業經認定如前，公訴意旨認被告就犯罪事實
    欄所示犯行，係犯刑法第339條第1項之詐欺取財罪，容有
    未洽，惟起訴之基本社會事實相同，且本院於審理程序時已
    對被告告知上開罪名變更（見本院卷第134頁），已充分保
    障被告之防禦權，爰依法變更起訴法條。
  ㈡被告與另案被告江文彬就所犯上開加重詐欺犯行，具有犯意
    聯絡與行為分擔，並分工合作、互相利用他人行為以達犯罪
    目的及行為分擔，為共同正犯。
  ㈢爰以行為人之責任為基礎，審酌被告年紀尚輕，且非無謀生
    能力，竟為圖小利，與另案被告江文彬共同透過網際網路在
    通訊軟體LINE群組內刊登不實交易訊息，詐欺告訴人黃俊豪
    之財物，致使告訴人黃俊豪受有上開財產損失，並損及網路
    社群及電子交易之互信基礎及交易安全，所為實屬不該，犯
    罪所生損害程度非輕；考量被告否認犯行之犯後態度，惟已
    與告訴人黃俊豪達成調解並已賠償2萬元之情形，有本院調
    解程序筆錄1份在卷可參（見本院卷第149頁），兼衡被告於
    本案犯行之分工程度、智識程度、生活狀況（見本院卷第14
    1頁）等一切情狀，量處如主文所示之刑。 
四、沒收部分
　㈠按犯罪所得，屬於犯罪行為人者，沒收之；犯罪所得已實際
    合法發還被害人者，不予宣告沒收或追徵，刑法第38條之1
    第1項前段、第5項分別定有明文。次按共同犯罪行為人之組
    織分工及不法所得，未必相同，其所得之沒收，應就各人分
    得之數為之，亦即依各共犯實際犯罪利得分別宣告沒收。所
    謂各人「所分得」，係指各人「對犯罪所得有事實上之處分
    權限」，法院應視具體個案之實際情形而為認定。又按所謂
    實際合法發還，是指因犯罪而生民事或公法請求權已經被實
    現、履行之情形而言，不以發還扣押物予原權利人為限，其
    他如財產犯罪，行為人已依和解條件履行賠償損害之情形，
    亦屬之。申言之，犯罪所得一旦已實際發還或賠償被害人者
    ，法院自無再予宣告沒收或追徵之必要；倘若行為人雖與被
    害人達成民事賠償和解，惟實際上並未將民事賠償和解金額
    給付被害人，或犯罪所得高於民事賠償和解金額者，法院對
    於未給付之和解金額或犯罪所得扣除和解金額之差額部分等
    未實際賠償之犯罪所得，自仍應諭知沒收或追徵（最高法院
    109年度台上字第531號判決意旨參照）。經查，被告為本案
    犯行所實際取得之犯罪所得為2,000元等情，業經被告於本
    院審理時供述明確（見本院卷第140至142頁），惟查，被告
    已與告訴人黃俊豪調解成立並已賠償2萬元乙節，有本院調
    解程序筆錄1份在卷可佐（見本院卷第149、150頁），堪認
    被告前述犯罪所得已實際發還被害人，揆諸上開說明，爰不
    予宣告沒收。
　㈡按供犯罪所用、犯罪預備之物或犯罪所生之物，屬於犯罪行
    為人者，得沒收之；宣告前二條之沒收或追徵，有過苛之虞
    、欠缺刑法上之重要性、犯罪所得價值低微，或為維持受宣
    告人生活條件之必要者，得不宣告或酌減之，刑法第38條第
    2項前段、第38條之2第2項分別定有明文。被告雖使用不詳
    廠牌行動電話與告訴人黃俊豪聯繫而為上開加重詐欺取財犯
    行，惟該行動電話並未扣案，且依卷存事證無法認定該行動
    電話現仍存在，又行動電話多於日常中做為一般聯絡之用，
    其單獨存在尚不具刑法上之非難性，倘予宣告沒收、追徵，
    僅徒耗損後續執行程序資源，對刑罰之一般預防或特別預防
    助益甚微，認無刑法上重要性，爰依刑法第38條之2第2項規
    定不予宣告沒收，附此敘明。
據上論斷，應依刑事訴訟法第452條、第299條第1項前段、第300
條，刑法第28條、第339條之4第1項第3款，刑法施行法第1條之1
第1項，判決如主文。
本案經檢察官楊順淑聲請簡易判決處刑，檢察官林卓儀到庭執行
職務。
中　　華　　民　　國　　111 　年　　4 　　月　　12　　日
                  刑事第五庭  審判長法  官  唐中興
                                    法  官  黃龍忠
                                    法  官  李怡真
以上正本證明與原本無異。
如不服本判決應於收受送達後20日內向本院提出上訴書狀，並應
敘述具體理由；其未敘述上訴之理由者，應於上訴期間屆滿後20
日內向本院補提理由書（均須按他造當事人之人數附繕本）「切
勿逕送上級法院」。
告訴人或被害人如不服判決，應備理由具狀向檢察官請求上訴，
上訴期間之計算，以檢察官收受判決正本之日起算。
　　　　                            書記官  林怡君
中　　華　　民　　國　　111 　年　　4 　　月　　13　　日
附錄本案論罪科刑法條全文：
中華民國刑法第339條之4
犯第339條詐欺罪而有下列情形之一者，處1年以上7年以下有期
徒刑，得併科1百萬元以下罰金：
一、冒用政府機關或公務員名義犯之。
二、三人以上共同犯之。
三、以廣播電視、電子通訊、網際網路或其他媒體等傳播工具，
    對公眾散布而犯之。
前項之未遂犯罰之。